臺灣高等法院刑事裁定　　　　　　　　　　　　　　九十二年度毒抗字第六二四號
　　抗　告　人　甲○○
　　即　被　告
右抗告人因違反毒品危害防制條例案件，不服臺灣板橋地方法院九十二年十一月十三
日第一審裁定（九十二年毒聲字第三五五六號），提起抗告，本院裁定如左：
    主  文
抗告駁回。
    理  由
一、本件原聲請意旨略以：被告甲○○前因施用毒品案件，經強制戒治並交付保護管
    束期滿後，由臺灣板橋地方法院檢察署檢察官於民國八十九年四月二十九日，以
    八十八年度毒偵字第一三二五號為不起訴處分確定。惟查被告復基於概括犯意，
    分別於九十二年八月二十一日上午八時十分許為警採尿前二十六小時（聲請書誤
    載為二十四小時）、九十六小時內某時許，在不詳處所，施用第一級毒品海洛因
    及第二級毒品安非他命，嗣於於同年月日凌晨四時十五分許，在臺北縣蘆洲市○
    ○路三十一號前為警查獲，嗣經警採其尿液送臺灣檢驗科技股份有限公司檢驗結
    果發現有嗎啡及安非他命陽性反應，依法聲請裁定將被告送戒治處所施以強制戒
    治等語。
二、原裁定略以：被告所採尿液送臺灣檢驗科技股份有限公司檢驗結果，分別呈現安
    非他命陽性與鴉片類陽性反應，有該公司濫用藥物尿液檢驗報告一紙附卷可稽。
    按海洛因經注射或吸入人體後，約百分之八十於二十四小時內自尿中排出，一般
    而言，尿液中能否驗出嗎啡陽性反應與其投與量、投與途徑、採尿時間、個人體
    質及檢測方法之靈敏度有關，國外曾有文獻報導注射六毫克之海洛因鹽酸鹽，其
    代謝物嗎啡之平均可檢出時限約為二十六小時，業經行政院衛生署藥物食品檢驗
    局於八十一年九月八日以藥檢壹字第八一一四八八五號函述綦詳。又安非他命經
    口服投與後約百分之七十於二十四小時內自尿中排出，約百分之九十於九十六小
    時內自尿中排出，由於安非他命成分之檢出與其投與方式、投與量、個人體質、
    採尿時間與檢測儀器之精密度等諸多因素有關，因此僅憑尿液中呈安非他命陽性
    反應，並無法確實推算吸食時間距採集時間之長短，惟依上述資料推斷，最長可
    能不會超過四日，亦經行政院衛生署藥物食品檢驗局八十一年二月八日（八一）
    藥檢一字第００一一五六號函示明確。被告上開所採尿液送驗結果既同時有嗎啡
    與安非他命之陽性反應，顯見被告在經警採尿前之二十六小時及九十六小時內某
    時點，曾分別有施用毒品海洛因與安非他命之事實。再參諸海洛因係由嗎啡經化
    學合成之半人工合成品，其毒性倍於嗎啡，其施打或吸食後經人體代謝作用而分
    解成毒性較低之嗎啡，而於尿液中被檢測出，故吸食或施打海洛因或嗎啡在尿液
    中均以嗎啡形態被檢測出，此為本院職務上已知之事實，並經行政院衛生署藥物
    食品檢驗局上揭函文敘明，復觀以目前一般常見施用之毒品皆係海洛因，甚少或
    甚至未見有施用鴉片或嗎啡者之常情，則被告所施用之毒品係海洛因之事實，亦
    應堪以認定。應依毒品危害防制條例第二十三條第二項，裁定令入戒治處所施以
    強制戒治一年。
三、本院經核閱相關卷證，認原裁定並無不當。被告抗告意旨略以：(一)警局採尿送驗
    之「台灣檢驗科技股份有限公司」非公家機關，所為檢驗報告無證明力。(二)原裁
    定以一般施用之毒品皆係海洛因甚少或甚至未見有施用鴉片或嗎啡推認伊所施用
    之毒品係海洛因，有違證據法則。(三)伊為警以暴力、詐騙等不正手法採尿及驗尿
    所得報告應不可採。(四)伊家境貧寒、又有老小待養，伊又有精神疾病，若遭勒戒
    恐致生活有重大影響云云。惟查被告經警採尿液送臺灣檢驗科技股份有限公司檢
    驗結果，分別呈現鴉片與安非他命類陽性反應，有該公司九十二年八月二十九日
    濫用藥物尿液檢驗報告一紙附卷可稽，而該公司為行政院衛生署認可之濫用藥物
    尿液檢驗機構，認可證書為藥檢認可字第○○一號，是其檢驗報告仍有證據力，
    又依學理上報告，施打海洛因經人體代謝作用後，會呈現嗎啡反應，而被告所採
    尿液送驗結果有嗎啡陽性反應，原審本諸一般經驗，因認被告有施用毒品海洛因
    ，並無違反證據法則，被告另主張本件有違法採證等情事，並未提出證據以實其
    說，自無可採。被告既曾因施用毒品案件經不起訴處分確定後，五年內再犯毒品
    危害防制條例第十條之罪，原裁定依毒品危害防制條例第二十三條第二項，裁定
    應送戒治處所強制戒治一年，於法即無違誤，被告所述個人事由，亦無從阻卻其
    應受強制戒治，從而，被告執前詞抗告，為無理由，應予駁回。
四、據上論斷，依刑事訴訟法第四百十二條，裁定如主文。
中　　　華　　　民　　　國　　九十三　　年　　　二　　　月　　　二　　　日
                              臺灣高等法院刑事第一庭
                                  審判長法  官  李　相　助
                                        法  官  黃　聰　明
                                        法  官  楊　貴　雄
右正本證明與原本無異。
不得抗告。
                                        書記官  林　淑　貞
中　　　華　　　民　　　國　　九十三　　年　　　二　　　月　　　三　　　日
